【裁判字號】    98,消債更,55
【裁判日期】    980605
【裁判案由】    更生事件
【裁判全文】
臺灣板橋地方法院民事裁定            98年度消債更字第55號
聲  請  人  吳惠讌
代  理  人  徐豐益律師
上列當事人因消費者債務清理事件聲請更生，本院裁定如下：
    主    文
聲請駁回。
聲請費用由聲請人負擔。
    理    由
一、按債務人與金融機構協商成立者，不得聲請更生或清算，但
    因不可歸責於己之事由，致履行顯有重大困難者，不在此限
    ；本條例施行前，債務人依金融主管機關協調成立之中華民
    國銀行公會會員，辦理消費金融案件無擔保債務協商機制與
    金融機構成立之協商，準用前項之規定，消費者債務清理條
    例第151 條第5 項、第6 項分別定有明文。又聲請更生或清
    算不合程式或不備其他要件者，法院應以裁定駁回之，但其
    情形可以補正者，法院應定期間先命補正，復為同條例第8
    條所明定。依其立法理由可知，債務清償方案成立後，固由
    債務人按其條件履行，惟需於其後發生情事變更，在清償期
    間收入或收益不如預期，致該方案履行困難甚或履行不能，
    因不可歸責於己，始能聲請更生或清算。此項規定旨在避免
    債務人任意毀諾已成立之協商，濫用更生或清算之裁判上債
    務清理程序，蓋以債務清償方案係經當事人行使程序選擇權
    所為之債務清理契約，債務人應受該成立之協議所拘束。
二、本件債務人向本院聲請更生，其主張略以：伊因有不能清償
    債務之情事，前於民國95年間已依金融主管機關協調成立之
    中華民國銀行公會會員辦理消費金融案件無擔保債務協商機
    制，與最大債權金融機構中國信託商業銀行（下稱中信商銀
    ）達成協商，約定分100期，利率0％，其協議還款金額為每
    月新臺幣（下同）27,740元整。然因聲請人每月平均收入扣
    除上開協商應付金額後，無法維持最低基本生活，故聲請人
    於97年4 月之毀諾，係非可歸責於己之事由所致。而聲請人
    所積欠之無擔保或無優先權之債務總額未逾1,200 萬元，復
    未經法院裁定開始清算程序或宣告破產。為此，爰依法聲請
    裁定准許更生云云。
三、查本件聲請人於95年間參與銀行公會所辦理之債務協商機制
    ，與最大債權金融機構中信商銀債務協商成立，雙方約定自
    95年5 月起，分100 期，利率0 ％，聲請人每月應清償27,7
    40元，有聲請人提出之銀行公會債務協商機制協議書及無擔
    保債務還款計劃在卷可稽（本院卷第25至27頁），乃本件聲
    請人聲請更生，依上開說明，自須符合「不可歸責於己之事
    由致履行顯有重大困難」之要件，方屬適法。
四、然查：
  (一)經本院審查結果，認聲請人所提出資料尚有未足，有命補正
    之必要，並業經本院於98年4 月14日通知命聲請人應予補正
    ，且該通知已於98年4 月22日合法送達，有本院上開通知及
    送達證書在卷可稽。而聲請人雖於98年5 月13日以補正狀為
    補正，惟就應補正事項諸如協商後有何「不可歸責於己之事
    由」，致履行顯有重大困難之證明文件等，則均未依限補正
    ，且迄今猶未為之，本即難認聲請人業已依法予以補正。
  (二)經本院職權調查結果，聲請人於97年6 月12日第一次聲請更
    生時，其資產總價值為87,809元（包含2 筆人壽保單），惟
    至98年1 月16日聲請人再次聲請更生時（聲請人曾於97年6
    月12日聲請更生，業經本院於同年11月14日以97年度消債更
    字第543 號駁回），其資產總價值僅餘68元，但本院於98年
    4 月14日命聲請人於20日內據實陳報其聲請更生前2 年內（
    即自96年1 月14日起至98年1 月13日止）之財產變動狀況，
    聲請人雖於98年5 月13日曾具狀補正，惟其僅陳報其將原有
    之宏碁股份有限公司、緯創資通股份有限公司股票，於97年
    3 月處分得款34,469元，繳納律師費用代辦更生聲請云云（
    本院卷第113 至114 頁），即與本院依職權調查之情形不符
    ，難認聲請人有更生之誠意，並與法不合，是本件債務人聲
    請更生，既有消費者債務清理條例第46條第3款 所定情形，
    本即應駁回其更生之聲請。
  (三)況且，聲請人自94年8 月31日起即任職於台灣屈臣氏個人用
    品商店股份有限公司，而其95年、96年度之平均所得分別為
    37,258元、36,563元，固有聲請人提出之勞工保險被保險人
    投保資料表（明細）及財政部臺北市國稅局95年度、96 年
    度綜合所得稅各類所得資料清單在卷可參。惟按聲請人對其
    經濟狀況、個人收支情形應知之綦詳，理應於協商時評估可
    否履行協商條件之情事，聲請人當時盱衡其經濟狀況，猶簽
    署協商協議書，同意最大債權銀行即中信商銀之無擔保債務
    還款計劃，無論其資金係來自親友借貸、薪資或其他投資獲
    利，聲請人既同意與中信商銀協商成立，自有其籌措資金之
    來源。
  (四)末者，聲請人自陳其係於97年4 月間毀諾，而依其所提供之
    薪資轉帳資料顯示，其於97年4 月3 日實領薪資係48,543元
    。基此，經本院審酌聲請人毀諾時實領薪資與協商還款金額
    相較，顯然並未超出聲請人償債能力，蓋所餘數額（48,543
    元－27,740元＝20,803元），顯然超出內政部社會司公佈之
    臺灣省97年度每人每月最低生活費9,829 元，即仍足夠聲請
    人個人日常生活支出緣故。遑論聲請人今年不過34歲（64年
    次），離距勞動基準法所定強制退休年齡65歲止，尚有得工
    作期間31年，亦非無清償債務之可能，只要願意努力工作，
    撙節支出，甚或再與債權人商談「個別協商」一致性條款以
    降低此後每月所負擔之還款數額，更非不可能再繼續履行現
    今或更易後之協商條件。
五、從而，參酌上開說明，本件既難認聲請人業已依本院上開通
    知內容予以補正，且有消費者債務清理條例第46條第3 款所
    定情形，以及依本院審酌前揭情事後，復堪認並無其所稱之
    「不能履行或履行顯有重大困難」情形發生，則其聲請本件
    更生，揆諸首開意旨，自不應准許。
六、末者，本件聲請人倘認原協商條件履行有其他不適當情形，
    尚得與其債權人中信商銀等，依「個別協商一致性方案」等
    方式，再次進行解決債務之商談，附此說明。
中    華    民    國    98    年    6     月    5     日
                  民事第二庭    法  官  吳振富
上為正本係照原本作成
如不服本裁定，應於裁定送達後10日內，以書狀向本院提出抗告
，並繳納抗告費新臺幣1千元
中    華    民    國    98    年    6     月    5     日
                                書記官  李宏明


司法院資訊處製作；財團法人民間司法改革基金會備份。
